【裁判字號】    97,重訴,9
【裁判日期】    980428
【裁判案由】    侵權行為損害賠償
【裁判全文】
臺灣高等法院臺南分院民事判決  97年度重訴字第9號
原      告  甲○○
            乙○○
            丁○○
            丙○○
共      同
訴訟代理人  陳文卿  律師
被      告  辛○○
            戊○○
上 列 一人
訴訟代理人  江信賢  律師
            曾靖雯  律師
            蔡麗珠  律師
            熊家興  律師
            己○○  住台南縣永.
上列當事人間請求侵權行為損害賠償事件，經本院刑事庭裁定（
九十七年度交附民字第四０號）移送前來，本院於九十八年四月
十四日言詞辯論終結，判決如下：
      主      文
被告辛○○應給付原告甲○○新台幣貳佰壹拾肆萬陸仟肆佰肆拾
元、給付原告乙○○新台幣肆拾伍萬捌仟伍佰陸拾伍元、給付
原告丁○○、丙○○各新台幣貳拾柒萬元，及均自民國九十七年
八月十五日起至清償日止，按週年利率百分之五計算之利息。
原告等其餘之訴駁回。
訴訟費用由被告辛○○負擔十分之六，餘由原告等負擔。
本判決第一項所命給付，於原告甲○○、乙○○、丁○○、丙○
○依序以新台幣貳拾壹萬肆仟元、肆萬伍仟元、貳萬柒仟元、貳
萬柒仟元為被告辛○○供擔保後，各得為假執行。
原告等其餘假執行之聲請駁回。
      事  實  及  理  由
一、原告主張：被告戊○○明知被告辛○○並無駕駛執照，竟將
    所有車牌號碼Ｙ９－４７２６號自小客貨車交付予辛○○，
    供其作運送報紙使用。嗣辛○○於民國九十六年五月一日上
    午五時十分許，駕駛上揭自小客貨車沿台南市○區○道路之
    支線道由東往西方向行駛，途經該路與崇德路設有閃光紅燈
    號誌之交岔路口時，原應注意不得超速行駛，且應讓崇德路
    之幹線道車輛優先通行，並應注意車前狀況，採取必要之安
    全措施，其能注意竟疏未注意，仍以時速七十公里之速度超
    速行駛；適有原告甲○○騎乘車牌號碼ＴＡ２－７７０號輕
    型機車，搭載被害人呂郭水沿崇德路之幹線道由南往北方向
    駛至該交岔路口中央處時，即遭辛○○駕駛之上揭自小客貨
    車撞及而倒地，致被害人呂郭水受有頭胸腹撞挫傷併雙肋骨
    折、氣血胸、嘴巴不規則撕裂傷、左手臂及雙膝擦傷、右腳
    中指斷半指、第四與第五趾全斷等傷害，經送醫急救仍不治
    死亡；甲○○則受有頭部外傷併頭皮撕裂傷、右鎖骨閉鎖性
    骨折、右側胸第二至六支肋骨骨折、右側氣胸血胸、右側肝
    臟撕裂傷、左手中指指骨骨折、右側腳踝擦挫傷等傷害；刑
    事部分，被告辛○○因過失致人於死等罪嫌，並經刑事法院
    判處有期徒刑一年二月確定。辛○○因過失不法侵害甲○○
    身體及健康法益，致甲○○受有：(1)醫藥費新台幣（下同）
    十八萬九千零九十八元、(2)看護費十九萬七千六百元、(3)減
    少勞動能力一百八十萬一千八百四十九元、(4)精神慰藉金一
    百萬元等損害；又因過失不法侵害被害人呂郭水致死，原告
    等四人均係呂郭水之子女，受有精神上之損害，自得各請求
    精神慰金一百萬元；此外，原告乙○○並支出呂郭水之殯葬
    費三十六萬八千五百六十五元，亦得請求賠償。至於戊○○
    明知辛○○並無駕駛執照，竟將所有上揭自小客貨車交付辛
    ○○使用，同為本件車禍事故發生之共同原因，亦應構成共
    同侵權行為，而與辛○○同負連帶賠償責任。伊等經扣除已
    領取之汽車強制責任險保險金後，爰依侵權行為損害賠償之
    法律關係提起本訴；並聲明：(一)被告應連帶依序給付原告甲
    ○○、乙○○、丁○○、丙○○三百萬一千四百四十三元、
    九十九萬三千五百六十五元、六十二萬五千元、六十二萬五
    千元，及均自刑事附帶民事起訴狀繕本送達翌日起至清償日
    止，按年息百分之五計算之利息。(二)訴訟費用由被告負擔。
    (三)准供擔保宣告假執行。
二、被告辛○○抗辯：伊原有駕照已被吊銷三年多，系爭車輛係
    伊買來後，打算僱用司機運送報紙之用。本件事故發生當天
    ，因缺少一名司機，才臨時由伊填補駕駛，伊當時確係無照
    駕駛；且本件車禍事故係因伊過失所肇致等語；並聲明：(一)
    原告之訴駁回。(二)訴訟費用由原告負擔。
三、被告戊○○則以：共同被告辛○○駕駛之系爭自小客貨車，
    係伊父己○○於九十五年間向前手買受後登記在伊名下，並
    在本件車禍事故發生前約一、二個月出售予辛○○，且由己
    ○○於九十六年四月二十五日將系爭自小客貨車交付予辛○
    ○收受。系爭自小客貨既非伊交付予辛○○使用，本件車禍
    事故即與伊無關，伊並無過失可言等情詞，資為抗辯；並聲
    明：(一)原告之訴及假執行聲請均駁回。(二)訴訟費用由原告負
    擔。(三)如受不利判決，願供擔保請准宣告免為假執行。
四、經查：被告辛○○並無駕駛執照，竟於九十六年五月一日上
    午五時十分許，駕駛車牌號碼Ｙ９－４７２６號自小客貨車
    （下稱系爭自小客貨車），沿台南市○區○道路之支線道由
    東往西方向行駛，途經該路與崇德路設有閃光紅燈號誌之交
    岔路口時，原應注意不得超速行駛，且應讓崇德路之幹線道
    車輛優先通行，並應注意車前狀況，採取必要之安全措施，
    其能注意竟疏未注意，仍以時速七十公里之速度超速行駛；
    適有原告甲○○騎乘車牌號碼ＴＡ２－７７０號輕型機車，
    搭載被害人呂郭水沿崇德路之幹線道由南往北方向駛至該交
    岔路口中央處時，即遭辛○○駕駛之上揭小客貨車撞及而倒
    地，致被害人呂郭水受有頭胸腹撞挫傷併雙肋骨折、氣血胸
    、嘴巴不規則撕裂傷、左手臂及雙膝擦傷、右腳中指斷半指
    、第四與第五趾全斷等傷害，經送醫急救仍不治死亡；甲○
    ○則受有頭部外傷併頭皮撕裂傷、右鎖骨閉鎖性骨折、右側
    胸第二至六支肋骨骨折、右側氣胸血胸、右側肝臟撕裂傷、
    左手中指指骨骨折、右側腳踝擦挫傷等傷害。本件車禍肇事
    責任係因被告辛○○無照駕駛自小客貨車，支線道車未讓幹
    線道車先行，且超速行駛，應負全部肇事責任；原告甲○○
    並無肇事因素者，並經台灣省台南區行車事故鑑定委員會鑑
    定明確，有鑑定意見書附於偵查卷宗（參見台南地檢署九十
    六年度偵字第七二九六號刑事偵影印卷第五四頁）可參。刑
    事部分，被告辛○○於刑事偵審中始終坦承上情不諱，並在
    刑事法院審理時當庭表示認罪；其因上揭過失致人於死犯行
    ，由刑事法院判處有期徒刑一年二月確定等情，並經本院依
    職權調取內附檢察官相驗被害人呂郭水之相驗卷宗（台南地
    檢署九十六年度相字第六三０號偵查卷）、原告甲○○診斷
    證明書、道路交通事故調查報告表、現場圖、肇事車輛暨現
    場照片等件之台南地檢署九十六度偵字第七二九六號偵查卷
    宗，及刑事法院審理卷宗查明屬實；即被告辛○○亦自陳本
    件車禍事故係因其過失所肇致等語，堪信原告主張被告辛○
    ○因過失不法侵害原告甲○○之身體及健康法益，併不法侵
    害被害人呂郭水致死者為真實。
五、原告另主張：系爭自小客貨車係被告戊○○所有，被告戊○
    ○明知被告辛○○並無駕駛執照，竟將系爭自小客貨車交付
    被告辛○○駕駛使用，同為本件車禍事故發生之共同原因，
    亦應構成共同侵權行為云云，則為被告戊○○否認，並以上
    情置辯：查：
（一）被告戊○○抗辯：系爭自小客貨車係其父己○○向前手買
      受後登記予伊名下，其後再由己○○出售並交付予共同被
      告辛○○者，業據其提出由訴外人己○○及共同被告辛○
      ○簽名之「汽車買賣合約書」一紙為證（本審卷第二九頁
      ）。
（二）共同被告辛○○於刑事案件之警詢中供陳：「戊○○是系
      爭自小客貨車的上一任車主，跟我沒有關係，只是我要向
      他買車還沒有辦過戶而已。」（參見刑事影印卷第五頁）
      ；其於本院審理時再次供陳：「車輛是向己○○買的，車
      主是戊○○所有；車是己○○交給我的，不是戊○○。我
      們家的車子，之前都是向己○○買的，我從來沒有告訴過
      己○○，我的駕駛被吊銷。車子原來要辦理貸款，還沒有
      辦成就發生車禍。」等語（參見本審卷第二五頁）。
（三）此外，證人庚○○於本院審理時亦到場結證：「己○○的
      客人向他買一部中古車，要請我向匯豐汽車公司代辦貸款
      ，後來沒辦成；因為他說：他的客人信用有瑕疵，不能當
      車主，要找他的小舅子辦貸款。後來我有向匯豐汽車公司
      送件，公司的徵信小姐有打電話去徵詢，因己○○小舅子
      的媽媽不讓他買車，所以汽車貸款沒有辦成。據我所知那
      部車是廂型車。中古車通常是辦理動產抵押，貸款過了之
      後，汽車才會過戶。己○○有說：車子是他向客戶買過來
      的。」等語明確（參見本審卷第一九七頁至第一九八頁）
      。
（四）綜參上開各情，證人庚○○證述之上開情節與卷附之上揭
      「汽車買賣合約書」所載內容大致相符，復與共同被告辛
      ○○於刑事案件之警詢中供證，併本院審理時自陳之情節
      均相符；對照證人庚○○與兩造並無特別利害關係，其證
      述之上開事實與常情並無違背，堪認其上開證述與事實相
      符，應足採信。此外，原告並未提出被告戊○○明知共同
      被告辛○○無駕駛執照，而允許辛○○駕駛其所有汽車之
      積極事證，其空言主張，委無足採。是系爭自小客貨車既
      非被告戊○○交付予共同被告辛○○使用，並無違反道路
      交通管理處罰條例第二十一條第五項前段：「汽車所有人
      允許未領有駕駛執照駕駛小型車或機器腳踏車之違規駕駛
      人駕駛其汽車，除依第一項規定之罰鍰處罰外，並記該汽
      車違規紀錄一次。」情事，難認被告戊○○有何違反保護
      他人之法律，致生損害於他人可言。原告主張被告戊○○
      應與被告辛○○同負共同侵害行為責任云云，即為無理由
      。
六、按因故意或過失，不法侵害他人之權利者，負損害賠償責任
    。不法侵害他人致死者，對於支出醫療費用或殯葬費之人，
    亦應負損害賠償責任。不法侵害他人之身體或健康者，對於
    被害人因此喪失或減少勞動能力或增加生活上之需要時，應
    負損害賠償責任。不法侵害他人致死者，被害人之父、母、
    子、女及配偶，雖非財產上之損害，亦得請求賠償相當之金
    額。不法侵害他人之身體、健康、名譽、自由、信用、隱私
    、貞操，或不法侵害其他人格法益而情節重大者，被害人雖
    非財產上之損害，亦得請求賠償相當之金額，民法第一百八
    十四條第一項前段、第一百九十二條第一項、第一百九十三
    條第一項、第一百九十四條、第一百九十五條第一項前段分
    別定有明文。至按慰藉金之賠償以人格權遭受侵害，使精神
    上受有痛苦為必要，至其核給之標準固與財產上損害之計算
    不同，惟非不可斟酌雙方身分、資力與加害程度，及其他各
    種情形核定相當之數額（最高法院五十一年台上字第二二三
    號判例參照）。本件車禍之肇致，係因被告辛○○無照駕駛
    系爭自小客貨車超速行駛，於途經設有閃光紅燈號誌之交岔
    路口時，未讓幹線道車優先通行，且未注意車前狀況，過失
    撞及搭載被害人呂郭水之原告甲○○機車而肇事，已如上述
    ；被告辛○○之上揭過失不法侵害行為與原告甲○○所受傷
    害及被害人呂郭水因傷致死間，復有相當因果關係；原告主
    張其等均係被害人呂郭水之子女乙情，並有其等提出而為被
    告辛○○人所未爭之戶籍謄本在卷（本院交附民字卷第三九
    頁至四二頁）可佐，則原告等據以主張被告辛○○應負侵權
    行為損害賠償責任者，即無不合。爰再就原告等請求之項目
    及金額逐次審酌於後：
（一）原告甲○○個人因本件車禍事故受傷害部分：
    (1)醫療費用十八萬九千零九十八元部分：
      原告甲○○主張其因本件車禍事故受有傷害，經支出醫療
      費用十八萬九千零九十八元，其中支出東春中醫診所門診
      醫療費用，扣除健保給付後之費用為二萬零五百五十元、
      國立成功大學醫學院附設醫院（下稱成大醫院）之醫療費
      用為七萬七千二百零八元、楊柯診所之醫療費用為九萬一
      千三百四十元（原告甲○○於九十六年八月十四日另支出
      二百元部分並未請求）等情，業據原告甲○○提出東春中
      醫診所醫療費用收據、成大醫院收據、楊柯診所收據等件
      為證（參見本院交附民字卷第一０頁至第三六頁），且有
      東春中醫診所於九十七年十二月二日檢送之病歷資料（參
      見本審卷第七二頁至第一二六頁），及楊柯診所於九十七
      年十一月二十六日檢送之甲○○病歷表、收費明細表在卷
      （本審卷第一二七頁至第一四九頁、第一七二頁）足參，
      均堪信實；即被告辛○○對於上揭成大醫院收據亦不爭執
      ，堪認原告甲○○此部分之請求為可採。
    (2)看護費十九萬七千六百元部分：
      按被害人因受傷需人看護，而由親屬看護時，雖無現實
        看護之支付，亦應認被害人受有相當看護費之損害，得
        向加害人請求賠償。蓋因親屬照顧被害人之起居，固係
        出於親情，但親屬看護所付出之勞力，並非不能評價為
        金錢，只因兩者身分關係密切而免除支付義務，此種親
        屬基於身分關係之恩惠，自不能加惠於加害人，故應衡
        量及比照僱用職業護士看護情形，認被害人受有相當看
        護費之損害，得向加害人請求賠償（臺灣高等法院暨所
        屬法院八十五年度法律座談會結論採之）。
      本件原告甲○○因受被告辛○○過失不法侵害，受有頭
        部外傷併頭皮撕裂傷、右鎖骨閉鎖性骨折、右側胸第二
        至六支肋骨骨折、右側氣胸血胸、右側肝臟撕裂傷、左
        手中指指骨骨折、右側腳踝擦挫傷等傷害，足見其所受
        傷害不輕。此外，甲○○因右側臂神經叢受損，右上肢
        的運動確有很大的限制；於九十七年十二月三十一日以
        前仍在成大醫院復健科車診接受復健治療，且迄至九十
        七年二月止之日常生活，必須有人在旁服侍乙情，並有
        成大醫院九十八年二月二日成附醫外字第０九八０００
        ００六五號函附之「病患診療資料摘錄表」存卷（參見
        本審卷第一七五頁、第一七六頁）可稽。準此，堪認原
        告甲○○自九十六年五月一日因本件車禍受傷後，迄至
        九十七年二月底止，確有僱請專人看護之必要；原告甲
        ○○據以主張其自九十六年五月二十二日出院後，迄至
        九十七年二月底止，其中有二百四十七天須由其家人照
        護，應以每日看護費用八百元為計算基準者，既在目前
        看護費用每日為二千元之一般行情範圍內，自無不合。
        是原告請求被告辛○○給付看護費合計十九萬七千六百
        元部分，即應予准許。
    (3)減少勞動能力一百八十萬一千八百四十九元部分：
      查原告甲○○因受被告辛○○之過失傷害，其自九十七年
      三月三十一日起即在成大醫院持續接受復健治療，惟迄至
      九十八年三月二日醫師診療之日止，其右上肢仍然沒有功
      能，符合殘障鑑定肢障中度，估算其減少勞動能力比例約
      百分之五十者，此有成大醫院九十八年三月十日成附醫復
      字第０九八０００三三五八號函附之「病患診療資料摘錄
      表」在卷（參見本審卷第一九一頁、第一九二頁）可佐；
      原告主張被告辛○○應賠償其所減少之勞動能力損失者，
      要無不合。次查原告甲○○自陳於本件事故發生前，原在
      早餐店工作，每月薪資約二萬元等語，既為被告辛○○所
      不爭，亦堪信為真實。又，原告甲○○係五十八年十月二
      十三日出生，有戶籍謄本在卷（本院交附民字卷第三九頁
      ）可參，其於九十六年五月一日車禍事故發生時，年方三
      十七歲又七月有餘，迄至勞動基準法第五十四條規定之強
      制退休年齡六十五歲時止，尚有二十七年餘之勞動年齡；
      且其於本件事故發生前，原在早餐店工作，每月薪資約二
      萬元，既如上述，堪認其具有工作能力者亦明。此外，原
      告甲○○主張按行政院九十六年六月二十二日發布，自同
      年七月一日實施之基本工資每月一萬七千二百八十元為計
      算其減少勞動能力損害之基準者，既在其原有每月薪資二
      萬元之範圍內，自無不合；則原告甲○○主張其每年得請
      求減少勞動能力之損失為十萬零三千六百八十元（計算公
      式：207,360元×50%=103,680元)，並以二十七年為計算
      基數，經預扣中間利息後之金額為一百八十萬一千八百五
      十元【計算公式：年別5%複式霍夫曼計算法（第一年不扣
      除中間利息），其計算式為：[103680*17.00000000（此
      為27年之霍夫曼係數）]=0000000（小數點以下四捨五入
      ）】。原告甲○○請求以一百八十萬一千八百四十九元計
      算其減少之勞動能力損害者，既未逾其得請求之金額，並
      無不合，此部分應予准許。
    (4)精神慰藉金：原告甲○○因受被告辛○○不法侵害身體，
      致受有上揭傷害，原告甲○○據以請求精神慰藉金，於法
      並無不合。又其經治療後身體仍遺存障害，並減少勞動能
      力達百分之五十，堪信原告甲○○所受傷勢嚴重，所承受
      之苦痛不輕。此外，原告甲○○係高職畢業，於本件車禍
      事故發生時受僱於早餐店，每月薪資約二萬元；至於被告
      辛○○係高職畢業，於本件事故發生前係派報人員，每月
      薪資約二萬元等情，為兩造於本院審理時所自陳，且互不
      爭執，同堪信實。惟原告甲○○名下除有一部汽車外，並
      無其他較高價值之財產；被告辛○○名下則有坐落台南縣
      永康市之多筆田地，及上市公司股票等，其資產總額約有
      二百十餘萬元者，此亦有其雙方之稅務電子閘門財產所得
      調件明細表在卷（參見本審卷第三三頁、第三四頁、第四
      三頁、第四四頁）可參。本院審酌上開兩造之身分、經濟
      能力，及本件車禍事故應由被告辛○○負完全過失責任，
      併原告甲○○因此所受傷害不小等一切情狀，認原告甲○
      ○請求之精神慰藉金以五十萬元範圍內為相當，逾此之請
      求尚嫌過高，不應准許。
    (5)從而，原告甲○○因本件車禍事故，造成其個人身體及健
      康法益受害，而得請求之金額，就：(1)醫藥費用十八萬九
      千零九十八元、(2)看護費十九萬七千六百元、(3)減少勞動
      能力一百八十萬一千八百四十九元、(4)精神慰藉金七十萬
      元，合計共二百六十八萬八千五百四十七元 (189,098元
      ＋197,600元＋1,801,849元＋500,000元＝2,688,547元)
      範圍內，自屬有理由，應予准許。
（二）就被害人呂郭水因傷不治死亡部分：
    (1)殯葬費用部分：原告乙○○主張其已支出被害人呂郭水殯
      葬費三十六萬八千五百六十五元者，除據其提出而為被告
      辛○○所不爭之喪葬費明細表、收據、繳款書等件（參見
      本院交附民字卷第五頁至第九頁）為證外，即被告辛○○
      對於原告乙○○就上開費用之請求亦自陳並無意見（參見
      本審卷第五一頁），則原告乙○○此部分之請求即應予准
      許。
    (2)慰藉金部分：被害人呂郭水因本件車禍死亡，原告等四人
      分別遭受喪母之痛，其等精神上自感莫大痛苦，從而伊等
      分別請求賠償慰藉金，洵屬有據。查：
      原告甲○○係高職畢業，於本件車禍事故發生時受僱於
        早餐店，每月薪資約二萬元；至於被告辛○○係高職畢
        業，於本件事故發生前係派報人員，每月薪資約二萬元
        。又原告甲○○名下除有一部汽車外，並無不動產或其
        他較高價值之財產；至於被告辛○○名下則有坐落台南
        縣永康市之多筆田地，及上市公司股票等，其資產總額
        約有二百十餘萬元，已如上述。
      其次，原告乙○○係專科畢業，目前受僱於第三人佳能
        企業股份有限公司，每月薪資約三萬五千元；原告丁○
        ○係國中畢業，目前經營早餐店，每月收入約五萬元，
        至於原告丙○○係國中畢業，目前受僱於麵攤店，每月
        薪資約二萬元等情，為原告乙○○等人具狀所呈（參見
        本審卷第一五二頁），被告辛○○對之既未爭執，亦堪
        信實。
      至於原告乙○○名下現有坐落高雄縣茄萣鄉之土地及房
        屋多筆，並持有上市公司股票；惟原告丁○○、丙○○
        二人名下並無不動產及其他較高價值之財產者，此亦有
        其等稅務電子閘門財產所得調件明細表在卷可參（參見
        本審卷第三五頁至第四０頁）。
      本院審酌兩造之上開財產狀況、身分、地位、經濟能力
        ，併參酌被害人呂郭水係二十八年六月六日出生，有除
        戶戶籍謄本在卷（本院交附民字卷第四０頁）可參，其
        於車禍死亡時年近五十八歲，尚非年邁之人，因其驟然
        去世，所致原告等人之精神上痛苦非常等一切情狀，認
        原告等四人請求被告辛○○給付慰藉金各六十萬元範圍
        內尚屬適當，逾此則嫌過高而不應准許。
    (3)綜上，原告乙○○得請求被告辛○○賠償喪葬費用三十六
      萬八千五百六十五元、慰藉金六十萬元，合計共九十六萬
      八千五百六十五元（計算式：368,565元＋600,000元＝96
      8,565元）；原告甲○○、丁○○、丙○○則各得請求被
      告辛○○賠償精神慰藉金六十萬元。
七、末按保險人依強制汽車責任保險法規定給付之保險金，視為
    加害人或被保險人損害賠償金額之一部分，加害人或被保險
    人受賠償請求時，得扣除之，強制汽車責任保險法第三十二
    條定有明文。查：
（一）本件原告甲○○就其所受傷害部分，已依強制汽車責任保
      險法之規定，向強制汽車責任保險之保險人領取強制汽車
      責任保險金八十一萬二千一百零四元者，有其提出而為被
      告辛○○所未爭之郵局存摺在卷（參見本審卷第一五五頁
      ）可佐；揆諸上開說明，原告甲○○所受領之上開保險金
      視為被告辛○○應給付賠償額之一部分，此部分應與原告
      甲○○得請求給付之金額相抵銷而扣除；則經扣除後，原
      告甲○○就其個人所受傷害部分，得向被告辛○○請求之
      金額為一百八十七萬六千四百四十三元（2,688,547元－8
      12,104元＝1,876,443元）。
（二）其次，被害人呂郭水因本件車禍事故死亡，已由原告乙○
      ○依強制汽車責任保險法之規定，向強制汽車責任保險之
      保險人領取強制汽車責任保險金一百五十萬元乙節，亦為
      原告所自陳；此項一百五十萬元保險金既應由被害人呂郭
      水之全體法定繼承人共同領取，自應按原告四人等得向被
      告辛○○請求賠償金額之比例予以扣除。經換算結果，原
      告乙○○應扣除之比例為百分之三十四，甲○○、丁○○
      、丙○○等三人應扣除之比例各為百分之二十二（計算公
      式：被告辛○○應賠償之總金額為：968,565元＋600,000
      元×3＝2,768,565元。其中原告甲○○、丁○○、丙○○
      各得請求金額為六十萬元，其比例為：600,000元÷2,768
      ,565元＝0.22【取小數點以下二位後四捨五入】，至於原
      告乙○○之比例為：0.34）；亦即：乙○○應扣除之金
      額為五十一萬元（1,500,000元×34 %＝510,000元）、
      甲○○、丁○○、丙○○各應扣除之金額為三十三萬元（
      1,500,000元×22%＝330,000元）。則原告等四人得請求
      之賠償金額，經按比例扣除上開已領取之強制汽車責任保
      險金後之金額後：乙○○為四十五萬八千五百六十五元
      （968,565元－510,000元＝458,565元）、甲○○、丁
      ○○、丙○○各為二十七萬元（600,000元－330,000元＝
      270,000元）。
八、綜上所述，原告甲○○等四人本於侵權行為損害賠償請求權
    ，請求被告辛○○給付之賠償金額，經與已領取之強制汽車
    責任保險金抵銷結果，於原告甲○○為二百一十四萬六千四
    百四十三元（1,876,443元＋270,000元＝2,146,443元），
    原告乙○○為四十五萬八千五百六十五元，原告丁○○、丙
    ○○各為二十七萬元，及均自刑事附帶民事起訴狀繕本送達
    翌日即九十七年八月十五日（送達證書參見本院交附民字卷
    第五九頁）起至清償日止，按週年利率百分之五計算之利息
    範圍內為有理由，應予准許；逾此部分之請求，連同其等請
    求被告戊○○負連帶賠償責任部分，均非有據，應予駁回。
九、原告陳明願供擔保以代釋明，請求宣告假執行者，就原告勝
    訴部分，經核尚無不合，爰分別酌定相當擔保金額，併准許
    之；至於原告敗訴部分，其等假執行之聲請已失所附麗，均
    應併予駁回。
十、本件事證已臻明確，兩造其餘攻擊防禦方法及舉證方法與本
    件判決結果無涉，爰不一一論述。
十一、據上論結︰本件原告之訴為一部有理由，一部無理由，依民
    事訴訟法第七十九條、第八十五條第一項前段、第三百九十
    條第二項，判決如主文。
中    華    民    國    98    年    4    月    28     日
                    民事第三庭  審判長法  官  陳  光  秀
                                      法  官  曾  平  杉
                                      法  官  李  文  賢
上為正本係照原本作成。
如對本判決上訴，須於判決送達後20日內向本院提出上訴狀，未
表明上訴理由者，應於上訴後20日內，向本院提出理由書（須附
繕本）。依法須繳納裁判費並應委任律師為訴訟代理人，始得上
訴。
中    華    民    國    98    年    4    月    29     日
                                      書記官  劉  清  洪
【附記】
民事訴訟法第466條之1：
(1)對於第二審判決上訴，上訴人應委任律師為訴訟代理人。但上
  訴人或其法定代理人具有律師資格者，不在此限。
(2)上訴人之配偶、三親等內之血親、二親等內之姻親，或上訴人
  為法人、中央或地方機關時，其所屬專任人員具有律師資格並
  經法院認為適當者，亦得為第三審訴訟代理人。
民事訴訟法第466條之2：
  上訴人無資力委任訴訟代理人者，得依訴訟救助之規定，聲請
  第三審法院為之選任律師為其訴訟代理人。


司法院資訊處製作；財團法人民間司法改革基金會備份。
